臺灣高等法院臺南分院刑事裁定　　　　 95年度交抗字第256號
抗　告　人　甲○○
上列抗告人因聲明異議案件，不服臺灣雲林地方法院中華民國95
年11月30日裁定（95年度交聲字第68號），提起抗告，本院裁定
如下：
    主  文
抗告駁回。
    理  由
一、本件抗告意旨略以：
  (一)抗告人於案發時將所駕駛之車輛停放於事故現場，而下交流
    道去聯絡救護車，且一般肇事逃逸者，不可能將車輛停留於
    現場，尤其當天抗告人所駕駛之車輛為抗告人所有。再抗告
    人倘有肇事逃逸之意思，不可能將行動電話遺留於車內，必
    將行動電話一併帶走，又抗告人翌日早上主動至斗南分隊主
    動投案，因案發當時為晚上10時許，被害人亦不知駕駛車輛
    為誰，且抗告人於案發當時，曾下車察看被害人之傷勢，倘
    被告有肇事逃逸意思，於肇事後直接逃離現場即可。
  (二)原處分違反一事不兩罰之規定，依行政罰法第26條第1項規
    定，同一行為業經法院判決後，行政機關不得再予處罰之。
    故何來本件裁決書中所稱聲明人肇事逃逸原處分認定有誤，
    請求撤銷原處分等語。
二、經查：
  (一)按汽車駕駛人，駕駛汽車肇事致人受傷或死亡者，應即採取
    救護或其他必要措施，並向警察機關報告，不得駛離；違者
    吊扣其駕照3個月至6個月；逃逸者吊銷駕駛執照，於修正前
    道路交通管理處罰條例第62條第1項定有明文。又依該條項
    規定吊銷駕駛執照者，終身不得考領駕駛執照，為同條例第
    67條第1項前段所明定。次按民國（下同）94年2月5日公布
    ，並於95年2月1日施行之行政罰法第5條規定：「行為後法
    律或自治條例有變更者，適用行政機關最初裁處時之法律或
    自治條例。但裁處前之法律或自治條例有利於受處罰者，適
    用最有利於受處罰者之規定。」；又道路交通管理處罰條例
    第62條規定於94年12月28日修正公布，並於95年7月1日施行
    ；而本件抗告人違規行為時係95年2月24日，原處分機關為
    裁決時係95年4月10日，此有交通部公路總局嘉義監理所雲
    林監理站違反道路交通管理事件裁決書在卷可參，則本件裁
    決機關裁處時係在道路交通管理處罰條例第62條規定施行之
    前；準此，依據前揭行政罰法第5條規定，本件應適用修正
    前道路交通管理處罰條例第62條、第67條規定部分，合先敘
    明。
  (二)查抗告人於95年2月24日22時35分許，駕駛車牌號碼BZ-6893
    號自小客車，沿國道一號公路由南往北行駛，行經國道一號
    公路241.774公里處，因違規行駛路肩，而撞擊B9-7100號車
    ，致該車乘客有一人受傷，嗣經到場處理員警因抗告人不在
    肇事現場，而多次聯絡抗告人，但抗告人延至次日8時35分
    始投案，此有內政部警政署國道公路警察局舉發違反道路交
    通管理事件通知單影本及第四警察隊95年4月3日公警四交字
    第0950470513號函影本在卷可稽（詳原審卷第6頁、第10頁
    ）。又抗告人為現役少校教官，其駕車肇事逃逸之刑事責任
    ，業據國防部高等軍事法院高雄分院以95年度訴字第4號及
    國防部最高軍事法院以95年度上訴字第14號審理後均判決有
    罪在案。足見抗告人確於前述時、地，有駕車肇事致人受傷
    後逕行離開現場之客觀情事，洵堪認定。是原處分機關依修
    正前道路交通管理處罰條例第62條第1項及第67條第1項規定
    ，裁處吊銷駕駛執照，終身不得考領駕駛執照，核屬有據。
三、抗告人辯稱其離開肇事現場，係下交流道去聯絡救護車，且
    其有下車察看被害人之傷勢，亦將所駕駛之車輛停留於肇事
    現場，而非駕車離開，顯見抗告人並無肇事逃逸之意思等語
    ，惟查：案發當日到場處理之員警於抗告人所駕駛之車輛中
    發現行動電話1只，依常理推斷，抗告人當下使用該行動電
    話聯絡救護車援助之方式，相較於徒步下交流道尋求救援方
    式，應更為可行。又抗告人於發生事故時，應留在現場，協
    助被害人救護或為其他必要措施，以避免所造成之傷害擴大
    ，縱抗告人確有下車察看被害人傷勢，惟其未協助被害人報
    警或聯絡救護車，反徒步離開現場，經到場處理之員警，依
    該車牌號碼追查到抗告人，並聯絡多次，但抗告人拒不到案
    ，遲至翌日早上8時35分始赴警局，難認抗告人無肇事逃逸
    之意思。是抗告人所辯，顯為卸責之詞，不足為採。
四、95年2月5日生效之行政罰法第26條第1項規定：「一行為同
    時觸犯刑事法律及違反行政法上義務規定者，依刑事法律處
    罰之。但其行為應處以其他種類行政罰或得沒入之物而未經
    法院宣告沒收者，亦得裁處之。」究其立法目的，一行為同
    時觸犯刑事法律及違反行政法上義務之規定時，由於刑罰與
    行政罰同屬對不法行為之制裁，而刑罰懲罰作用較強，故依
    刑事法律處罰，即足資警惕時，實無一事二罰再處行政罰之
    必要，且刑事法律處罰，由法院依法定程序為之，較符合正
    當法律秩序，應予優先適用，但罰鍰以外之沒入或其他種類
    行政罰，因兼具維護公共秩序之作用，為達行政目的，行政
    機關仍得併予裁處。再者，其他種類行政罰，係指違反行政
    法上之義務應受「裁罰性」之「不利處分」，依行政罰法第
    2 條規定，應包括限制或禁止行為之吊銷駕駛執照處分。是
    吊銷駕駛執照乃裁罰性之不利處分，為達抑止肇事逃逸之不
    法行為，俾維護道路交通用路人之生命及身體法益，原處分
    機關依行政罰法第26條但書規定，裁處吊銷駕駛執照之處分
    ，於法並無不合，未有一事二罰之情事，併此說明。
五、綜上，原裁定依修正前道路交通管理處罰條例第62條第1項
    及第67條第1項規定，駁回抗告人之異議，核無違誤。本件
    抗告人之抗告意旨，為無理由，應予駁回。
六、據上論結，應依道路交通案件處理辦法第26條、刑事訴訟法
    第412條，裁定如主文。
中　　華　　民　　國　　96　　年　　1 　　月　　8 　　日
　　　　　        刑事第五庭    審判長法　官  楊明章
　　　　　　　　　　　　　　　　　　  法　官  顏基典
　　　　　　　　　　　　　　　　　　  法　官  楊子莊
以上正本證明與原本無異。
不得抗告。
　　　　　　　　　　　　　　　　　　　書記官  王全龍
中　　華　　民　　國　　96　　年　　1 　　月　　10　　日
附錄：
修正前道路交通管理處罰條例
1.第62條第1項：
  汽車駕駛人，駕駛汽車肇事致人受傷或死亡，應即採取救護或其
  他必要措施，並向警察機關報告，不得駛離；違者吊扣其駕照
  三個月至六個月；逃逸者吊銷駕駛執照。
2.第67條第1項：
  汽車駕駛人，曾依第27條第2項、第29條之2第4項、第35條第1項
  、第2項後段、第3項後段、第37條第2項、第54條、第61條第1項
  第1款、第2款、第62條第1項之規定吊銷駕駛執照者，終身不得
  考領駕駛執照。
